【裁判字號】    98,易,453
【裁判日期】    980615
【裁判案由】    妨害自由等
【裁判全文】
臺灣高雄地方法院刑事判決               98年度易字第453號
公  訴  人  臺灣高雄地方法院檢察署檢察官
被      告  丙○○
上列被告因妨害自由等案件，經檢察官提起公訴（98年度偵字第
7808號），嗣被告於本院準備程序進行中，就被訴事實為有罪之
陳述，經告知簡式審判程序之旨，並聽取檢察官及被告之意見後
，本院裁定改依簡式審判程序審理，並判決如下：
    主  文
丙○○犯剝奪他人行動自由罪，處有期徒刑肆月，如易科罰金，
以新臺幣壹仟元折算壹日。緩刑貳年，緩刑期間，付保護管束。
    犯 罪 事 實
一、丙○○與甲○○係夫妻，2 人間具有家庭暴力防治法第3 條
    第1 款所規定之家庭成員關係。其因懷疑甲○○與其他男子
    交往，於民國98年3 月4 日晚間9 時許，與甲○○口角爭執
    後，將甲○○趕出家門，甲○○因無處可去，遂至丙○○所
    有之廂型車上睡覺。惟丙○○仍氣憤難平，欲找所懷疑之男
    子理論，然不知該男子之身分、住所，認須由甲○○帶領前
    往，竟基於妨害自由之犯意，於同日晚間10時20分許，駕駛
    上開甲○○所睡覺之廂型車出門，並以高速之方式行駛，甲
    ○○因之不敢妄動，復對甲○○恫稱：「要把妳載到山上打
    死」等語，致使甲○○心生畏懼，惟因車速過快，無法下車
    而任由丙○○將之載離，丙○○即以上開非法之方法，剝奪
    甲○○之行動自由。嗣丙○○駕駛上開廂型車，行經高雄縣
    內門鄉菜公坑附近時，因山路車速減緩，甲○○趁機打開車
    門，跳車離去，並跑進附近住家（即高雄縣內門鄉光興春菜
    公坑34號）求救。詎丙○○仍接續上開妨害自由之犯意，亦
    進入該址找得甲○○（無故侵入住宅部分未據告訴），強將
    甲○○之上衣及內衣褪去（公然侮辱部分未據告訴），並強
    拉甲○○欲離開該址，而甲○○則緊抓該址騎樓之機車不肯
    離去，丙○○遂以甲○○之上衣纏繞甲○○頸部，在旁之住
    戶陳泙如見狀規勸稱：「這樣會出人命」等語，丙○○復恫
    稱：「如她不放手，我就是要讓她死」等語，致甲○○聽聞
    後心生畏懼而鬆手，任由丙○○強拉拖行，因而受有手臂紅
    腫之傷害（傷害部分未據告訴），嗣員警於同日晚間10時50
    分許，據報到場處理，始悉上情。
二、案經甲○○訴由高雄縣政府警察局旗山分局報請臺灣高雄地
    方法院檢察署檢察官偵查起訴。
    理  由
一、本案被告丙○○所犯係死刑、無期徒刑、最輕本刑為3 年以
    上有期徒刑以外之罪，其於準備程序就前揭被訴事實為有罪
    之陳述，經告知簡式審判程序之旨，並聽取其與公訴人之意
    見後，本院認無不得或不宜改依簡式審判程序進行之處，爰
    依刑事訴訟法第273 條之1 第1 項、第284 條之1 規定，裁
    定進行簡式審判程序，合先敘明。
二、前揭事實，業據被告於本院審理時坦承不諱，核與證人即告
    訴人甲○○及證人陳泙如於警詢、偵訊中證述情節互核相符
    ，並有相片7 幀在卷可憑，足認被告前開自白核與事實相符
    ，本件事證明確，被告犯行堪予認定。
三、按家庭暴力者，謂家庭成員間實施身體或精神上不法侵害之
    行為；家庭暴力罪者，謂家庭成員間故意實施家庭暴力行為
    而成立其他法律所規定之犯罪，家庭暴力防治法第2 條第1
    項、第2 項分別定有明文。次按刑法第302 條第1 項、第30
    4 條第1 項及第305 條之罪所保護之法益均為人之行動自由
    ，罪質相同，而第302 條第1 項之法定刑較其他二罪為重，
    且處罰之範圍包括私行拘禁及其他非法方法剝奪人之行動自
    由，所謂非法方法包括強暴、脅迫、恐嚇等情事在內（最高
    法院82年度台上字第1670號判決參照）；又刑法第302 條之
    妨害自由罪，係妨害他人自由之概括規定，如以使人行無義
    務之事，或妨害人行使權利為目的，而其強暴脅迫復已達於
    剝奪人行動自由之程度，即只成立本罪，不應再依同法第30
    4 條論處。誠以此項使人行無義務之事，或妨害人行使權利
    之低度行為，應為剝奪人行動自由之高度行為所吸收，不能
    以其目的係在使人行無義務之事，或妨害人行使權利，認為
    係觸犯刑法第302 條第1 項及第304 條二罪名。又於私行拘
    禁或以其他非法方法剝奪人之行動過程中，有對被害人施加
    恐嚇行為，自屬包含於妨害行動自由之同一意念之中，縱其
    所為，合於刑法第305 條恐嚇危害安全罪之要件，仍應視為
    剝奪行動自由之部分行為，最高法院74年台上字第3404號判
    例可資參照。查本件被告強將告訴人載離住處，並以高速行
    駛之方式使告訴人無法下車離去，對告訴人之強制行為已達
    以非法方法剝奪人之行動自由之程度，故核被告所為，係犯
    刑法第302 條第1 項之以非法方法剝奪人之行動自由罪。被
    告上開犯行同時亦屬家庭暴力防治法第2 條第2 項之家庭暴
    力罪，惟因家庭暴力防治法之上開條文並無罰則規定，是被
    告上開犯行，應依刑法妨害自由罪之規定予以論罪科刑。公
    訴意旨認被告所為，僅涉犯刑法第304 條之強制罪，容有未
    洽，惟因起訴之基本社會事實同一，爰由本院逕行變更起訴
    法條並審理之。再被告於上開妨害告訴人自由之過程中，基
    於恐嚇、強制之犯意，恐嚇及強拉告訴人，其恐嚇行為，應
    視為以非法方法剝奪行動自由之部分行為；其強制之低度行
    為則為以非法方法剝奪人之行動自由之高度行為所吸收，均
    不另論罪。公訴意旨認為被告所犯強制罪、恐嚇罪，犯意個
    別，行為互殊，應予分論併罰，自有誤會，併此敘明。爰審
    酌被告不思以和平手段解決與告訴人間之婚姻問題，竟以強
    暴方法剝奪告訴人行動自由，並對告訴人施加暴行，所為實
    無足取，惟念其前無犯罪經判處有期徒刑之前科，有卷附臺
    灣高等法院被告前案紀錄表在卷可憑，素行尚可，因一時衝
    動致犯本罪，犯後已坦承犯行，並取得告訴人之諒解，有和
    解書乙份在卷可參（參偵查卷第41頁），犯罪後態度尚可等
    一切情狀，量處如主文所示之刑及諭知如主文所示易科罰金
    之折算標準。末查被告前未曾受有期徒刑以上刑之宣告，有
    臺灣高等法院被告全國前案紀錄表在卷可按，其因思慮不周
    ，致犯本罪，惟於犯後坦承犯行，尚知悔悟，信其經此追訴
    審判後，當知警惕而無再犯之虞，是本院綜核上開各情後，
    認其所宣告之刑以暫不執行為適當，爰予宣告緩刑2 年，並
    依家庭暴力防治法第38條第1 項規定諭知於緩刑期間付保護
    管束，以啟自新。
據上論斷，應依刑事訴訟法第273 之1 第1 項、第299 條第1 項
前段、第300 條，刑法第302 條第1 項、第41條第1 項前段、第
74 條 第1 項第1 款，家庭暴力防治法第38條第1 項，刑法施行
法第1 條之1 ，判決如主文。
本案經檢察官乙○○到庭執行職務。
中    華    民    國    98    年    6     月    15    日
                  刑事第十四庭    法  官   林揚奇
以上正本證明與原本無異。
如不服本判決應於收受本判決後10日內向本院提出上訴書狀，並
應敘述具體理由，如未敘述上訴理由者，應於上訴期間屆滿後20
日內補提理由書狀於本院（均須按他造當事人之人數附繕本）「
切勿逕送上級法院」。
中    華    民    國    98    年    6     月    15    日
                                  書記官   何明昌
附錄本案論罪科刑法條：
中華民國刑法第302條
（剝奪他人行動自由罪）
私行拘禁或以其他非法方法，剝奪人之行動自由者，處 5 年以下
有期徒刑、拘役或 3 百元以下罰金。


司法院資訊處製作；財團法人民間司法改革基金會備份。
